--- 
title: "DATA MINING"
subtitle: "Master Meci - Parcours Data - Options PISE et CCESE"
author: "Claude Grasland, Professeur de Géographie, Université de Paris (Diderot)"
date: "`r Sys.Date()`"
documentclass: book
link-citations: yes
description: Titre du cours
site: bookdown::bookdown_site
always_allow_html: yes
---
--- 
title: "DATA MINING"
subtitle: "Master Meci - Parcours Data - Options PISE et CCESE"
author: "Claude Grasland, Professeur de Géographie, Université de Paris (Diderot)"
date: "`r Sys.Date()`"
documentclass: book
link-citations: yes
description: Titre du cours
site: bookdown::bookdown_site
always_allow_html: yes
---

```{r setup, include = FALSE, cache = FALSE}
library(knitr)
library(tidyverse)

knitr::opts_chunk$set(cache = TRUE,
                      echo = TRUE,
                      comment = "")

```






<!--chapter:end:index.Rmd-->


# Présentation {-}

Placeholder


## À propos de ce document {-}
## Prérequis {-}
## Remerciements {-}
## Licence {-}

<!--chapter:end:00-presentation.Rmd-->


# Collecter des données à l'aide d'une API  {#c01-API}

Placeholder


## Qu'est-ce qu'une API ?
### Définitions
### Domaine d'application
### Système client-serveur
## Comment utiliser une API dans R ?
### Pourquoi utiliser des API ?
### Installer les packages jsonlite et httr
### Structure d'une requête
### Extraction des données
### API et mise à jour en temps réel
### API et requête paramétrique
## API ou data packages ?
### Installation et chargement du package
### Chargement de la liste des tableaux
### Examen des séries présentes dans un tableau
### Extraction d'une série à l'aide de son identifiant
### Extraction d'un ensemble de séries d'un même tableau
### Recupération et nettoyage des données 
### Construction d'un graphique
### Discussion 
## Exercices
### Exercice 1 : utilisation de httr et jsonlite
### Exercice 2 : utilisation du package 'insee'
### Exercice 3 : Osrm
### Exercice 4 : Exploration de nouvelles API

<!--chapter:end:01-API-intro.Rmd-->

---
title: "Cours CG1 Datamining"
author: "Moi"
date: "2/11/2021"
output: html_document
---

```{r setup, include=FALSE}
knitr::opts_chunk$set(echo = TRUE)
```

# Qu'est ce qu'une API ?

## Définition 

## Protocoles




# Comment utiliser des API dans R


# Packages R émulant des API


# Exercices



<!--chapter:end:Notes.Rmd-->

